【裁判字號】    92,自,145
【裁判日期】    921006
【裁判案由】    侵占
【裁判全文】
臺灣板橋地方法院刑事判決                          九十二年度自字第一四五號
    自  訴  人  丙○○
    被      告  乙○○
右列被告因侵占案件，經自訴人提起自訴，本院判決如左：
    主  文
乙○○無罪。
    理  由
一、自訴意旨略謂：被告乙○○前與自訴人丙○○之訴訟，業經自訴人撤回，並給予
    自新機會，惟被告仍不知悔改，屢次欺騙自訴人，並藉無法生活為由，繼續於九
    十一年五月一日向自訴人以每日新台幣（下同）四百元承租車號Ｅ八─二八一號
    之營業小客車，並保證每十日繳交五千元，惟被告於使用該車輛期間，斷續繳交
    部分租金後，至民國九十一年十月二十一日止即未見被告人與該車，至今業經自
    訴人屢次以電話通知其家人，均不獲回應，亦未主動與自訴人聯繫，自訴人乃於
    九十一年十一月十九日去函被告聲明收回該車，並終止租約，被告亦置之不理，
    也未出面解決，因認被告涉有刑法第三百三十五條第一項之侵占罪嫌。
二、按犯罪事實，應依證據認定之，無證據不得推定其犯罪事實。又不能證明被告犯
    罪者，應諭知無罪之判決，刑事訴訟法第一百五十四條、第三百零一條第一項分
    別定有明文。再刑法第三百三十五條第一項之侵占罪，須持有人將持有他人之物
    變易為所有之意思時，始能成立，如僅將持有物延不交還或有其他原因致一時未
    能交還，既缺乏主觀要件，即難遽以該罪相繩，最高法院著有六十七年台上字第
    二二六二號判例可資參考。
三、自訴人丙○○認被告乙○○涉犯侵占罪嫌，係以被告向伊租用營業小客車未依約
    繳納租金，亦未返還該車等指述及被告繳納費用之現金簿等資料資為論據。訊據
    被告乙○○固坦承有於九十一年五月一日與自訴人簽訂保管合約書及租車契約及
    積欠部分租金，惟堅決否認有何侵占犯行，辯稱：伊沒有欠自訴人那麼多錢，該
    車於九十二年二月二十一日就還給車行等語。
四、經查，被告於九十一年五月一日確有向自訴人以每日四百元承租車號Ｅ八─二八
    一號之營業小客車，被告於九十一年七月六日至同年十月二十一日繳交租金二萬
    餘元等情，為自訴人於法院審理時亦到庭陳稱上情無訛，被告對此亦不否認，復
    有租賃計程車契約、車輛委託保管合約書及被告繳納租金、罰金稅金等費用之現
    金簿影本在卷可稽，是被告尚有繳納部分租金而非自承租該車後即未繳納任何租
    金，況縱被告有積欠部分租金、費用或有遲延繳納租金費用之情，亦難以此證明
    被告有意圖為自己不法所有而將持有之該車易為所有之犯意及行為。次查，被告
    堅詞陳稱有於九十二年二月二十一日將該車還給車行一情，此雖為自訴人所否認
    ，惟據證人甲○○於本院審理時證稱：「該計程車係自訴人所有而靠行在迎裕公
    司，我是老闆，到現在為止車子都沒有交給我，但在這案件期間，被告曾經來找
    過我，時間我忘了，他把車子開到公司，說自訴人要告他，我說車子不是我的，
    要他們自行處理，後來我急著要出去，就走了，隔天我上班就沒有看到車子，不
    清楚現在車子在那裡」等語，是被告確實有將該車駛至靠行之迎裕公司，雖該車
    現今下落不明，然亦難證明被告係基於為自己不法所有之意圖而占為己有。是查
    ，縱被告確有積欠部分租金及費用之情，然並無積極證據證明被告有侵占該車之
    犯行，自訴人認被告涉犯侵占罪嫌，顯屬無據，本件純屬民事糾紛，尚難遽以侵
    占罪責相繩。
五、綜合上述，本件被告並無侵占之事實已甚明確，此外，又查無其他積極證據足證
    被告有何侵占犯行，尚不能證明其犯罪，爰依法諭知被告無罪之判決。
據上論斷，應依刑事訴訟法第三百四十三條、第三百零一條第一項前段，判決如主文
。
中      華      民      國    九十二    年      十      月      六      日
                                  臺灣板橋地方法院刑事第四庭
                                          法  官  陳  明  珠
右正本證明與原本無異。
如不服本判決，應於判決送達後十日內，向本院提出上訴狀。
                                          書記官  陳  慧  儷
中      華      民      國    九十二    年      十      月      六      日


司法院資訊處製作；財團法人民間司法改革基金會備份。
